【裁判字號】    95,台上,2233
【裁判日期】    951005
【裁判案由】    塗銷抵押權登記
【裁判全文】
最高法院民事裁定            九十五年度台上字第二二三三號
上  訴  人  乙○○
訴訟代理人  林詮勝律師
被 上訴 人  甲○○
上列當事人間請求塗銷抵押權登記事件，上訴人對於中華民國九
十五年六月二十七日台灣高等法院第二審判決（九十五年度重上
字第一三六號），提起上訴，本院裁定如下：
    主  文
上訴駁回。
第三審訴訟費用由上訴人負擔。
    理  由
按上訴第三審法院，非以原判決違背法令為理由，不得為之。又
提起上訴，上訴狀內應記載上訴理由，表明原判決所違背之法令
及其具體內容、依訴訟資料合於該違背法令之具體事實，其依民
事訴訟法第四百六十九條之一規定提起上訴者，並應具體敘述為
從事法之續造、確保裁判之一致性或其他所涉及之法律見解具有
原則上重要性之理由，同法第四百六十七條、第四百七十條第二
項分別定有明文。而依同法第四百六十八條規定，判決不適用法
規或適用不當者，為違背法令；依同法第四百六十九條規定，判
決有該條所列各款情形之一者，為當然違背法令。是當事人提起
上訴，如合併以同法第四百六十九條及第四百六十九條之一規定
之情形為上訴理由時，其上訴狀或理由書應表明該判決所違背之
法令條項，或有關判例、解釋字號，或成文法以外之習慣或法理
等及其具體內容，暨係依何訴訟資料合於該違背法令之具體事實
，並具體敘述為從事法之續造、確保裁判之一致性或其他所涉及
之法律見解具有原則上重要性之理由。如未依上述方法表明，或
其所表明者與上開法條規定不合時，即難認為已合法表明上訴理
由，其上訴自非合法。本件上訴人對於原判決提起上訴，雖以該
判決有適用法規不當及不備理由等違背法令為由，惟核其上訴理
由狀所載內容，仍屬就原審取捨證據、認定事實之職權行使及其
他與判決結果不生影響之理由，指摘原判決不當，並就原審本於
上開職權之行使所論斷：查訴外人蔡坤極固與上訴人於民國九十
三年底即簽立以被上訴人系爭房地為其個人債務擔保之協議書，
但上訴人自承兩造從未接觸過，類此以他人財產無償為自己債務
之擔保，尚不能拘束該第三人，為屬異常，上訴人卻未向被上訴
人查證，參以數月後蔡坤極取得被上訴人之設定抵押資料時，既
向上訴人表示係被上訴人欲借款，足認上訴人應知蔡坤極前與其
所簽之協議書，並未經被上訴人同意，自不能因蔡坤極持有被上
訴人設定抵押之資料，即認被上訴人有授予蔡坤極為其所欠上訴
人債務設定抵押權。且蔡坤極於抵押權設定登記前，業將被上訴
人借款之事告知上訴人，並交付設定抵押權所需之文件，上訴人
應已知被上訴人授權蔡坤極辦理之抵押權係被上訴人借款擔保之
抵押，而非蔡坤極自己債務之擔保，上訴人顯知被上訴人授權蔡
坤極之範圍，自無表見代理之適用。況上訴人就其抗辯被上訴人
明知其提供系爭房地，係為蔡坤極積欠上訴人債務擔保之事實，
復未舉證以實其說，即無可取。茲兩造間既無借貸關係，被上訴
人又無為蔡坤極擔保之意思，系爭抵押權設定登記，對其不生效
力。從而，被上訴人據以請求上訴人塗銷系爭房地之抵押權登記
，為屬正當等情，指摘其為不當，並泛言謂為違法，而非表明該
判決所違背之法令及其具體內容，暨依訴訟資料合於該違背法令
之具體事實，並具體敘述為從事法之續造、確保裁判之一致性或
其他所涉及之法律見解具有原則上重要性之理由，難認其已合法
表明上訴理由。依首揭說明，應認其上訴為不合法。
據上論結，本件上訴為不合法。依民事訴訟法第四百八十一條、
第四百四十四條第一項前段、第九十五條、第七十八條，裁定如
主文。
中    華    民    國  九十五  年    十    月    五    日
                      最高法院民事第八庭
                          審判長法官  朱  建  男
                                法官  顏  南  全
                                法官  許  澍  林
                                法官  鄭  傑  夫
                                法官  蘇  清  恭
      本件正本證明與原本無異
                                      書  記  官
中    華    民    國  九十五  年    十    月   十九   日
                                                  Ｒ


司法院資訊處製作；財團法人民間司法改革基金會備份。
